【裁判字號】    89,竹簡,456
【裁判日期】    891218
【裁判案由】    給付票款
【裁判全文】
臺灣新竹地方法院民事判決  八十九年度竹簡字第四五六號
    原      告  台灣中小企業銀行股份有限公司
    法定代理人  庚○○
    訴訟代理人  丙○○
                乙○○
    被      告  辛○○
                丁○○
    右  一  人
    訴訟代理人  戊○○      住.
                己○○      住.
                甲○○      住.
    右  一  人
    訴訟代理人  林思銘律師
右當事人間請求給付票款事件，本院判決如左：
    主      文
被告辛○○、丁○○應連帶給付原告新台幣貳拾柒萬壹仟伍佰元，及自如附表一所示
利息起算日起至清償日止，按週年利率百分之六計算之利息。
被告辛○○、己○○應連帶給付原告新台幣貳拾玖萬伍仟參佰玖拾貳元，及自如附表
二所示利息起算日起至清償日止，按週年利率百分之六計算之利息。
被告辛○○應給付原告新台幣壹拾萬捌仟陸佰元，及自如附表三所示利息起算日起至
清償日止，按週年利率百分之六計算之利息。
原告其餘之訴駁回。
訴訟費用由被告辛○○、丁○○連帶負擔十分之四，被告辛○○、己○○連帶負擔十
分之四，餘由被告辛○○負擔。
本判決原告勝訴部分得假執行。
    事實及理由
壹、原告之聲明：
  一、被告辛○○、丁○○應連帶給付原告新台幣（下同）二十七萬一千五百元，及
      自付款提示日起至清償日止，按週年利率百分之六計算之利息。
  二、被告辛○○、己○○應連帶給付原告二十九萬五千三百九十二元，及自付款提
      示日起至清償日止，按週年利率百分之六計算之利息。
  三、被告辛○○、甲○○應連帶給付原告十萬八千六百元，及自付款提示日起至清
      償日止，按週年利率百分之六計算之利息。
貳、事實摘要：
  一、原告主張其執有（一）被告辛○○所簽發，經被告丁○○背書，如附表一所示
      之支票五紙。（二）被告辛○○所簽發，經被告己○○背書，如附表二所示之
      支票四紙。（三）被告辛○○所簽發，經被告甲○○背書，如附表三所示之支
      票二紙。以上支票均經訴外人松麟汽車股份有限公司（下稱松麟公司）背書轉
      讓予原告，原告並於如附表所示各該提示日為付款之提示，惟皆遭存款不足或
      拒絕往來之理由退票，爰依票據之法律關係，請求給付如訴之聲明所示之金額
      及法定遲延利息等情。
  二、被告丁○○辯稱：其雖在如附表一所示之五紙支票背書，然辛○○已將車子交
      給松麟公司，應由松麟公司出面解決；被告甲○○則以：如附表三所示二紙支
      票上印章並非其所有，甲○○並未在該二紙支票上背書，前開印章係遭他人盜
      刻並蓋用等語，資為抗辯；被告辛○○未於最後言詞辯論期日到場，惟其以前
      到場時抗辯稱：前開支票雖為其所簽發，然其已將車子交給松麟公司處理，應
      由松麟公司負責等語；被告己○○則未於言詞辯論期日到場，亦未提出書狀，
      作何聲明或陳述。
參、本院之判斷：
  一、被告辛○○、己○○經合法通知，均未於言詞辯論期日到場，核無民事訴訟法
      第三百八十六條所列各款情形，爰依原告之聲請，准由其一造辯論而為判決。
  二、原告主張其執有如附表一所示之支票五紙，為被告辛○○所簽發，並經被告丁○○背書，如附表二所示之支票四紙，為被告辛○○所簽發，並經被告己○○
      背書，如附表三所示之支票二紙，為被告辛○○所簽發，又以上支票均經訴外
      人松麟公司背書轉讓予原告，原告並於如附表所示各該提示日為付款之提示，
      惟皆遭存款不足或拒絕往來之理由退票等情，業據提出與其所述情形相符之支
      票及退票理由單為證，並經被告辛○○、丁○○到庭自認屬實，而被告己○○
      復未到場或提出書狀爭執，堪信原告此部分主張為真實。
  三、被告辛○○、丁○○雖均辯稱：辛○○已將車子交給松麟公司，應由松麟公司
      負責清償等語，惟按支票係屬文義證券，凡在票據上簽名者，依票上所載文義
      負責；又票據債務人不得以自己與發票人或執票人之前手間所存抗辯之事由對
      抗執票人，但執票人取得票據出於惡意者，不在此限，票據法第五條、第十三
      條分別定有明文。本件被告辛○○、丁○○以其與松麟公司間之事由對抗原告
      ，又未主張有何其他票據抗辯事由，揆諸上開說明，其抗辯並無足採。
  四、原告雖主張如附表三所示支票二紙係經被告甲○○背書等情，然為被告甲○○
      所否認，並辯稱印章並非其所有，係遭他人盜刻並蓋用等語，則依舉證責任分
      配之原則，原告對於背書為真實之事實，即應負舉證之責。經查：（一）經本
      院依職權調閱本院八十九年度簡上字第八一號給付票款卷宗，前松麟公司員工
      楊立德於該事件證稱，辛○○至松麟公司辦理汽車貸款時係由伊承辦並對保，
      對保時甲○○本人有出示身分證並經伊核對照片，當時未核對出甲○○在授權
      書、動產抵押契約書及本票上所簽之「朱有均」與「甲○○」不符，又在辦理
      對保時簽名一定由本人簽名，但蓋章不一定由本人蓋，作業程序是核對身分證
      照片，再當場請他們簽名，支票上之印章與對保用之印章是一樣的等語，又經
      前開事件受命法官命楊立德指認是否由甲○○本人對保，證人楊立德則陳稱不
      敢確定當天去對保的是甲○○本人等語。又本件被告辛○○於該事件證稱，對
      保時甲○○有簽名，支票及授權書是甲○○把印章拿給楊立德蓋的等情。（二
      ）於前開事件，經受命法官命甲○○當場書寫姓名十次，並函請內政部警政署
      刑事警察局鑑定前開字跡與授權書、不動產抵押契約書及本票影本上「朱有均
      」之字跡是否為同一人所書寫，該局採取特徵比對法鑑驗，認為字跡並不相符
      ，有鑑驗通知書一件附於前開卷宗內可按。因原告及被告甲○○對於如附表三
      所示二紙支票及前開事件中被上訴人主張經甲○○背書之二紙支票，與前揭授
      權書、不動產抵押契約書、本票，係被告辛○○至松麟公司辦理汽車貸款對保
      時同時簽發、背書及簽名之事實，均不爭執，而對保人即證人楊立德已明確證
      稱，簽名一定由當事人親自簽名，又依內政部警政署刑事警察局對於字跡特徵
      鑑驗之結果，認為前開授權書、本票、不動產擔保契約書上所載「朱有均」之
      字跡，與被告甲○○當庭書寫之筆跡不符，因刑事警察局為專業之鑑定機構，
      且依肉眼辨識，前開筆跡之特徵確不相符，從而鑑驗之結果應堪採信，參以楊
      立德並無法指認當天係甲○○本人至松麟公司對保，及楊立德雖曾核對保證人
      之身分證，然仍未能發現當天簽名者所書立「朱有均」與被告甲○○姓名並不
      相同等情，則對保當天至松麟公司擔任被告辛○○之連帶保證人者，即難認為
      係被告甲○○，被告辛○○雖稱甲○○確實在附表三所示二紙支票背書，然辛○○係系爭支票之發票人，對於甲○○是否負連帶給付之責任，有相當程度之
      利害關係，在無其他證據相佐之情形，即難單憑被告辛○○之陳述而為有利原
      告之論據。綜上說明，依本院調查前開證據之結果，認為並無充分之證據證明
      被告甲○○本人曾與被告辛○○一同至松麟公司對保，亦無證據證明如附表三
      所示二紙支票關於甲○○背書係屬真正，從而，原告主張該二紙支票係經被告
      甲○○背書一節，即無足採。
  五、按在票據上簽名者，依票上所載文義負責；發票人及背書人均應照支票文義擔
      保支票之支付；發票人、承兌人、背書人，及其他票據債務人對於執票人連帶
      負責；又執票人向支票債務人或本票債務人行使追索權時，得分別請求自為付
      款提示日起或到期日起之利息，如無約定利率者，按年利六釐計算，票據法第
      五條第一項、第一百二十六條、第一百四十四條、第三十九條、第一百三十三
      條、第一百二十四條、第九十六條第一項、第九十七條第一項第二款規定甚明
      。本件被告辛○○為如附表一、二、三所示十一紙支票之發票人；被告丁○○
      為如附表一所示五紙支票之背書人；被告己○○則為如附表二所示四紙支票之
      背書人，從而，原告本於票據之法律關係，請求被告辛○○、丁○○應連帶給
      付原告二十七萬一千五百元，及自提示日即如附表一所示利息起算日起至清償
      日止，按週年利率百分之六計算之法定遲延利息；被告辛○○、己○○應連帶
      給付原告二十九萬五千三百九十二元，及自提示日即如附表二所示利息起算日
      起至清償日止，按週年利率百分之六計算之法定遲延利息；被告辛○○應給付
      原告十萬八千六百元，及自提示日即如附表三所示利息起算日起至清償日止，
      按週年利率百分之六計算之法定遲延利息，核屬正當，應予准許。至原告請求
      被告甲○○給付前開票款及利息部分，則因無法證明被告甲○○為該二紙支票
      之背書人，其請求即屬無據，應予駁回。
  六、本件判決係命清償票據上債務，原告勝訴部分，應依職權宣告假執行。
  七、本案判決之基礎已臻明確，兩造其餘攻擊防禦方法及舉證，核與判決無影響，
      爰不另一一論述，併此敘明。
  八、據上論結，本件原告之訴為一部有理由，一部無理由，應依民事訴訟法第第四
      百三十六條第二項、第三百八十五條第一項前段、第七十九條但書、第八十五
      條第二項、第三百八十九條第一項第四款，判決如主文。
中      華      民      國    八十九    年      十二      月    十八    日
                                  臺灣新竹地方法院新竹簡易庭
~B法      官  雷雅雯
右為正本係照原本作成。
如對本判決上訴，須於判決送達後廿日內向本院提出上訴狀。
~B法院書記官  洪儷容
中      華      民      國    八十九    年      十二      月    十八    日
~F0
~T48
附表一：
┌──┬────┬──────┬───┬─────┬─────┬────┐
│編號│付款人  │ 發票日     │發票人│票面金額  │提示日即  │背書人  │
│    │        │            │      │（新臺幣）│利息起算日│        │
├──┼────┼──────┼───┼─────┼─────┼────┤
│一  │萬泰商業│八十九年三月│辛○○│五萬四千三│八十九年三│丁○○  │
│    │銀行    │三十日      │      │百元      │月三十日  │        │
│    │新竹分行│            │      │          │          │        │
├──┼────┼──────┼───┼─────┼─────┼────┤
│一  │同右    │八十九年五月│辛○○│五萬四千三│八十九年五│丁○○  │
│    │        │三十日      │      │百元      │月三十日  │        │
├──┼────┼──────┼───┼─────┼─────┼────┤
│三  │同右    │八十九年七月│辛○○│五萬四千三│八十九年七│丁○○  │
│    │        │三十日      │      │百元      │月三十一日│        │
├──┼────┼──────┼───┼─────┼─────┼────┤
│四  │同右    │八十九年九月│辛○○│五萬四千三│八十九年十│丁○○  │
│    │        │三十日      │      │百元      │一月一日  │        │
├──┼────┼──────┼───┼─────┼─────┼────┤
│五  │同右    │八十九年十一│辛○○│五萬四千三│八十九年十│丁○○  │
│    │        │月三十日    │      │百元      │一月三十日│        │
└──┴────┴──────┴───┴─────┴─────┴────┘
附表二：
~F0
~T48
┌──┬────┬──────┬───┬─────┬─────┬────┐
│編號│付款人  │ 發票日     │發票人│票面金額  │提示日即  │背書人  │
│    │        │            │      │（新臺幣）│利息起算日│        │
├──┼────┼──────┼───┼─────┼─────┼────┤
│一  │萬泰商業│八十九年四月│辛○○│七萬三千八│八十九年四│己○○  │
│    │銀行    │五日        │      │百四十八元│月五日    │        │
│    │新竹分行│            │      │          │          │        │
├──┼────┼──────┼───┼─────┼─────┼────┤
│一  │同右    │八十九年六月│辛○○│七萬三千八│八十九年六│己○○  │
│    │        │五日        │      │百四十八元│月五日    │        │
├──┼────┼──────┼───┼─────┼─────┼────┤
│三  │同右    │八十九年八月│辛○○│七萬三千八│八十九年八│己○○  │
│    │        │五日        │      │百四十八元│月五日    │        │
├──┼────┼──────┼───┼─────┼─────┼────┤
│四  │同右    │八十九年十月│辛○○│七萬三千八│八十九年十│己○○  │
│    │        │五日        │      │百四十八元│一月一日  │        │
└──┴────┴──────┴───┴─────┴─────┴────┘
附表三：
~F0
~T48
┌──┬────┬──────┬───┬─────┬─────┬────┐
│編號│付款人  │ 發票日     │發票人│票面金額  │提示日即  │背書人  │
│    │        │            │      │（新臺幣）│利息起算日│        │
├──┼────┼──────┼───┼─────┼─────┼────┤
│一  │萬泰商業│八十九年四月│辛○○│五萬四千三│八十九年四│        │
│    │銀行    │五日        │      │百元      │月五日    │        │
│    │新竹分行│            │      │          │          │        │
├──┼────┼──────┼───┼─────┼─────┼────┤
│二  │同右    │八十九年六月│辛○○│五萬四千三│八十九年六│        │
│    │        │五日        │      │百元      │月五日    │        │
└──┴────┴──────┴───┴─────┴─────┴────┘


司法院資訊處製作；財團法人民間司法改革基金會備份。
